臺灣臺北地方法院刑事判決　　　　　　　　　　　　九十二年度訴字第一七六０號
　　公　訴　人　臺灣臺北地方法院檢察署檢察官
　　被　　　告　丁○○
　　選任辯護人　丁榮聰律師
右列被告因偽造有價證券等案件，經檢察官提起公訴（九十一年度調偵字第七八二號
），本院判決如左：
    主  文
丁○○無罪。
    理  由
一、公訴意旨略以：被告丁○○為百美特股份有限公司（下稱百美特公司）總經理，
    其妻張碧凰（另經檢察官為不起訴處分）則為名義負責人，百美特公司實際由被
    告經營，並由其以百美特公司及張碧凰名義開立票據以支應公司營運。期間被告
    因另與吳遠鎮共同經營環保事業需不動產為擔保，而由百美特公司及吳遠鎮經營
    之公司各以新臺幣（下同）一千二百萬元向告訴人甲○○購買宜蘭市之房屋各一
    棟，其中百美特公司應付款項已經付清，吳遠鎮應付部分則分文未償。後百美特
    公司於民國八十七年三月十九日變更負責人為乙○，被告明知乙○並未授權其以
    百美特公司名義開立面額新臺幣（下同）一千二百萬元之本票，竟因吳遠鎮上開
    未給付款項受告訴人追討及為求繼續經營環保事業，而基於意圖供行使之用及意
    圖為自己不法之所有之概括犯意，利用其仍在百美特公司任職及告訴人不知百美
    特公司負責人已經變更之機會，先答允告訴人以百美特公司名義購買原出售予吳
    遠鎮之房屋，而於同年四月二十日，在臺北市中正區○○○路○段八八號十七樓
    ，冒以百美特公司名義，簽發ＸＢ0000000號、面額一千二百萬元之本票
    交付予告訴人，致告訴人陷於錯誤而將原吳遠鎮購買之房屋出售予百美特公司。
    ；復於附表所示發票日在百美特公司，冒以百美特公司名義簽發如附表所示之本
    票八紙向告訴人調借現款，致告訴人誤為乙○有所同意而允為借款，因此詐得六
    百三十二萬七千九百九十七元。嗣上開本票均遭退票，被告又置之不理拒不償還
    ，告訴人始知受騙，因認被告涉有刑法第二百零一條之偽造有價證券，及同法第
    三百三十九條第一項之詐欺取財罪嫌云云。
二、按犯罪事實應依證據認定之，無證據不得認定犯罪事實；又不能證明被告犯罪者
    ，應諭知無罪之判決，刑事訴訟法第一百五十四條第二項、第三百零一條第一項
    分別定有明文。次按告訴人之告訴，係以使被告受刑事訴追為目的，是其陳述是
    否與事實相符，仍應調查其他證據以資審認，最高法院五十二年臺上字第一三０
    ０號判例可資參照。訊據被告固坦承有於右揭時地以百美特公司名義簽發上開本
    票，惟堅詞否認有何偽造有價證券及詐欺之犯行，辯稱：因變更負責人登記係由
    乙○委託會計師辦理，而乙○辦妥百美特公司負責人變更登記後，並沒有通知伊
    ，故伊簽發面額一千二百萬元之本票時，尚不知百美特公司之負責人已變更為乙
    ○；而百美特公司負責人變更為乙○後，因乙○都沒來公司，而伊為百美特公司
    之總經理，仍須維持公司繼續營運，故並非無權簽發上開本票，且如附表所示之
    本票並非向告訴人甲○○調現，而是支付利息或換票，沒有因而再取得現金等語
    。查百美特公司負責人已於八十七年三月十九日由張碧鳳變更為乙○，此固有百
    美特公司登記案卷（卷面記載之公司名稱為該公司原始名稱百美特有機有限公司
    ）存卷為憑，惟查：
（一）被告所以以百美特公司名義簽發面額一千二百萬元之本票予告訴人，係因被告
      前與吳遠鎮共同經營環保事業需不動產為擔保，而由百美特公司及吳遠鎮經營
      之公司各以新臺幣（下同）一千二百萬元向告訴人購買宜蘭市之房屋各一棟，
      嗣因吳遠鎮無法支付其應付部分，被告為求環保事業之繼續經營，乃買下原由
      吳遠鎮買受之房屋，並簽發上開本票支付價金，而被告係以百美特公司之名義
      標得環保工程之契約等情，業據被告、告訴人及證人吳遠鎮供述屬實，復有百
      美特公司與臺北市政府環境保護局簽訂之契約書在卷可參。又被告所以以百美
      特公司名義簽發如附表所示之八紙本票，觀諸該等本票之面額確有許多係小額
      且非整數者，告訴人亦在告訴狀中自承被告自八十六年十一月間起即有以百美
      特公司簽發之票據向其借款之情形，復未提出其就如附表所示之本票有另行交
      付借款之證據，是被告稱該等本票係為支付之前百美特公司向告訴人借款之利
      息或換回之前百美特公司向告訴人借款之票據等語，尚難謂不可採。上開本票
      或係為求百美特公司經營之環保事業順利推行，或係為支付百美特公司前向告
      訴人借款之利息或換回借款票據，可見上開本票之簽發均係與百美特公司之業
      務經營有關。
（二）次查，被告辯稱：百美特公司負責人變更為乙○後，因乙○都沒來公司，而伊
      至八十八年十月間乙○將伊解職為止，均仍為百美特公司之總經理，而有簽發
      公司票據維持公司營運之必要等語，業經證人即前百美特公司祕書戊○○於本
      院審理時結證稱：乙○長期不在臺灣，伊都找不到他，在伊離職之前，百美特
      公司都是由被告經營，僅有時乙○之子丙○○會來公司問一下有沒有什麼事等
      語無訛。又證人戊○○另證稱：乙○及丙○○並沒有拿走或要求拿走支票印鑑
      章，也沒有向公司同仁提過被告不能做那些事等語，證人即乙○之子丙○○在
      偵查中證稱：伊父親擔任百美特公司負責人之後，其實票大部分時間均在被告
      手中，印鑑章也在被告手上等語，再參以百美特公司變更負責人為乙○後，並
      未立即變更百美特公司銀行支存帳戶之負責人小章，此觀諸上開本票之退票理
      由單並未以發票章不符退票自明，可知乙○擔任百美特公司之負責人後，仍將
      公司業務交由被告處理，且未取走印鑑章或變更公司支存帳戶負責人印章，應
      認被告之經理權應未受不得簽發百美特公司票據之限制。綜上所述，被告以百
      美特公司名義簽發上開本票時，既仍為該公司之總經理，有為百美特公司管理
      事務及簽名之權，而上開本票之簽發均與百美特公司之業務經營有關，乙○擔
      任負責人後又未對被告之經理權予以不得簽發公司票據之限制，是被告應非無
      權以百美特公司名義簽發上開本票，應堪認定。
（三）末查，被告既非無權簽發百美特公司之本票，已如前述，甚且告訴人在偵查中
      曾自承：八十七年六、七月時，伊已知百美特公司之負責人變更為乙○，被告
      簽發給伊如附表所示之本票時伊就知道了等語（偵卷第九０－九一頁），從而
      ，被告自亦無公訴人所指未得乙○同意冒以百美特公司名義簽發本票之詐欺行
      為。
（四）綜上所述，被告並無公訴人所指之偽造有價證券及詐欺犯行，揆諸首揭法條，
      自應為被告無罪判決之諭知。
三、本件被告既經判決無罪，則與移送併辦部分（臺灣士林地方法院檢察署九十年度
    偵字第一一二０九號）自無裁判上一罪之關係，而無從併予審理，應退由檢察官
    另為適法之處置。
據上論斷，應依刑事訴訟法第三百零一條第一項，判決如主文。
本案經檢察官葉雅婷到庭執行職務
中　　　華　　　民　　　國　　九十三　　年　　　三　　　月　　 十二 　　日
                                      臺灣臺北地方法院刑事第三庭
                                          審判長法  官　劉 慧 芬
                                          　　　法　官　蔡 如 琪
                                          　　　法　官　歐陽漢菁
右正本證明與原本無異。
如不服本判決，應於判決送達後十日內，向本院提出上訴狀。
                                                書記官　沈 芳 君
中　　　華　　　民　　　國　　九十三　　年　　　三　　　月　　 十二 　　日
附表：
┌───┬──────┬──────┬─────┬───────────┐
│編號　│　本票號碼　│　 發票人　 │ 發票日　 │ 金額　　　　         │
├───┼──────┼──────┼─────┼───────────┤
│ 一　 │ XB0000000　│百美特公司　│87.07.04　│三百萬元　　          │
├───┼──────┼──────┼─────┼───────────┤
│ 二　 │ TH0000000　│百美特公司　│87.10.12　│二十三萬七千六百二十元│
├───┼──────┼──────┼─────┼───────────┤
│ 三　 │ TH0000000　│百美特公司　│88.01.12　│十四萬零二百五十八元  │
├───┼──────┼──────┼─────┼───────────┤
│ 四　 │ TH0000000　│百美特公司　│87.12.24　│十二萬四千三百元      │
├───┼──────┼──────┼─────┼───────────┤
│ 五　 │ TH0000000　│百美特公司　│87.12.24　│二十五萬九千二百元    │
├───┼──────┼──────┼─────┼───────────┤
│ 六　 │ TH0000000　│百美特公司　│87.12.24　│四十五萬元　　        │
├───┼──────┼──────┼─────┼───────────┤
│ 七　 │ TH0000000　│百美特公司　│88.01.29　│四萬五千四百零九元    │
├───┼──────┼──────┼─────┼───────────┤
│ 八　 │ TH0000000　│百美特公司　│88.02.11　│二百零七萬一千二百十元│
└───┴──────┴──────┴─────┴───────────┘
